最高法院民事判決　　　　　　　　　　　　　　　　八十八年度台上字第七三六號
　　上　訴　人　甲○○
　　被 上訴 人　中華電信股份有限公司臺灣南區電信分公司屏東營運處
　　法定代理人　林錦煌
右當事人間請求侵權行為損害賠償等事件，上訴人對於中華民國八十六年五月十二日
臺灣高等法院高雄分院第二審判決（八十五年度上字第三○九號），提起上訴，本院
判決如左：
    主  文
上訴駁回。
第三審訴訟費用由上訴人負擔。
    理  由
本件被上訴人主張：上訴人於民國八十二年十二月十五日下午三時三十分許，在屏東
縣麟洛鄉台一線民族橋進行拆除橋面及橋墩工程時，疏於注意，損壞伊埋設之地下電
信管線，經伊委請建發電信工程有限公司（以下稱建發公司）承攬修復，計支付勞務
報酬新臺幣（以下同）二十五萬九千三百十三元、材料費六十九萬六千零五十八元五
角三分，扣除拆收電纜線之殘餘價值後，伊受損八十九萬零六百元。依交通部訂頒之
電信線路遭受損害處理規則（以下稱損害處理規則）第五條規定之標準計算，上訴人
應賠償伊四十七萬八千二百四十元等情，依民法第一百八十四條第一項前段及修正前
電信法第二十六條第二項規定，求為命上訴人如數給付並加付法定遲延利息之判決（
被上訴人超過之請求，業經判決敗訴確定）。
上訴人則以：伊係鴻億營造股份有限公司（以下稱鴻億公司）承攬臺灣省交通處公路
局第三區工程處（以下稱公路局）民族橋改建工程之工地負責人，並非實際損害系爭
電信管線設施之人，被上訴人請求伊賠償已有未合。且系爭工程開工前曾會同相關單
位會商管線遷移事宜，被上訴人以遷移花費甚鉅，而要求在原埋管位置配合施工，若
有困難，再潛越埋設，詎施工時，竟未派人手機具配合。又原有橋面係由每平方公尺
承受二百一十公斤之混凝土澆築而成，拆除之機械能量自須大於此，系爭電信管線為
直徑三吋之塑膠管，必不堪承載，有所損害，在所難免，亦不宜令伊負責賠償。其次
，被上訴人據以請求之「電信線路設施遭受損害會勘簽證單」（以下稱會勘簽證單）
、「屏東電信局線路損害賠償使用（拆收）材料及施工費用表」（以下稱材料及施工
費用表），係單方製作之文書，不足以作為賠償依據；又被上訴人受損之電信線路設
施僅ＳＴＰ○‧４－２４○○Ｐ及ＳＴＰ○‧４－３２○○Ｐ電纜各一條、四吋厚塑
膠管四支，被上訴人超過之請求，尚乏依據；再者，修復電信線路設施為被上訴人職
務，不得再請求施工所需工資費用等語，資為抗辯。
原審審理結果，以：本件原由交通部屏東電信局起訴，嗣因交通部電信總局組織條例
之修正及中華電信股份有限公司條例之制定，交通部電信總局有關國內及國際電信事
業，由中華電信股份有限公司概括承受並繼續經營。其屏東電信局更名為中華電信股
份有限公司臺灣南區電信分公司屏東營運處（原判決漏記臺灣二字），設有會計、人
事等單位，應認有當事人能力，爰准予以更名。次查被上訴人主張上訴人於上揭時地
從事橋樑改建工程時，損壞伊電信線路設施之事實，業據提出會勘簽證單為證。該會
勘簽證單經上訴人確認簽署無誤，並經證人白正輝證述明確。上訴人於第一審對上開
事實亦已自認，其後否認，但不能證明自認與事實不符且出於錯誤，而為合法撤銷，
自應受自認拘束。按八十五年二月五日修正前之電信法第二十六條第二項規定：「因
修建房屋、道路、溝渠、埋設管線等工程或其他事故損壞電信線路設施者，應負責償
還修復費用」，並未規定應負償還費用者，以故意或過失為要件，亦即不問損壞者有
無故意或過失，均應負責償還修復費用。上訴人雖舉鴻億公司負責人楊素娥證明伊為
該公司之工地主任，但上訴人係損壞電信線路設施之人，業如前述，依前開說明，不
論有無故意或過失，均應償還被上訴人修復費用，所辯尚不足以解免其賠償責任。上
訴人又辯稱：系爭工程開工前，公路局會同相關單位協商管線遷移事宜，被上訴人以
遷移花費甚鉅，要求在原埋管線位置配合施工，若有困難，再潛越埋設，詎施工時，
竟未派人手機具配合，又原有橋面係由每平方公尺承受二百一十公斤之混凝土澆築而
成，拆除之機械能量自須大於此，系爭電信管線為直徑三吋之塑膠管，必不堪承載，
有所損害，事所難免等語。然查被上訴人否認系爭工程施工曾通知伊配合，上訴人亦
自承未通知電信局之挖路聯絡單位。被上訴人員工鄭英星證稱：「實際開工，我們有
通知線維區派人維護現場」等語，已顯示並非因施工單位或上訴人之通知開工而派員
，何況上訴人所負損壞電信線路設施之償還修復費用責任，並不以故意或過失為要件
，已如前述，鄭英星上開證言，尚難採為有利上訴人之證據。又為配合施工，系爭工
程管線遷移協調會就被上訴人之電信管線處理所作結論係：「原則上以穿越人行道包
裹為原則，將人行道加厚為公分，並於過橋後自動下降，若技術上無法（原文載為
『外』字）克服，則請電信管線潛越埋設」，並未要求被上訴人於施工前先行遷移電
信管線。被上訴人前指派卜文哲、鄭英星參與管線遷移協調會，亦難採為有利於上訴
人之認定。系爭電信線路設施遭破壞後，其修復工程係委由建發公司承攬，承攬報酬
二十五萬九千三百十三元，另由被上訴人提供修復材料，有統一發票、電信領料單、
電信線路工程實用材料明細表、請款單、支出傳票、收款回覆單、倉庫別材料收發存
月表足稽。修正前電信法第四十三條第一項規定，有關電信規則，由交通部定之。交
通部依此規定訂頒之損害處理規則第五條第四款規定：電信線路設施遭受損害賠償費
用，提用庫存料，其價值以電信機構規定之物料單價表所訂單價為準。上開電信線路
工程實用材料明細表記載被上訴人提供之物料，依八十三年一月修復時交通部電信局
實施之常用物料單價表計算，總額為六十九萬六千零五十八元五角三分。該明細表屬
公文書，自應推定為真正。被上訴人修復系爭電信管線之損壞共支出九十五萬五千三
百七十一元五角三分。被上訴人請求上訴人償還其中部分材料，計費五十三萬七千三
百四十七元，並依損害處理規則第五條第一款、第二款規定，按照交通部訂頒之電信
線路工程施工工日規範、電信總局機線工作人員支領食宿費標準表及該局七十九年十
月二十六日通(五)字第○○二號函，計算施工費用為十六萬八千四百十三元，二者合計
，並未逾越實際修復之支出，自屬合理正當。被上訴人因修復系爭損壞管線回收之電
纜，已無利用價值。損害處理規則第五條第三款明定：「電信線路設施遭受損害賠償
費用，收回之材料，可利用為其他用途者，得按新料價百分之七十折價，予以折扣；
無利用價值者，銅線得按其新料價百分之五十折價，鉛皮電纜得按其新料價百分之三
十折價，塑膠電纜得按其新料價百分之十折價，斷木桿可改用橫木者，得按橫木之新
料價百分之五十折價。所收回之材料應歸電信局所有」。被上訴人就回收之電纜按其
新料價百分之五十計價收回，自修復費用中扣除二十二萬七千五百二十元，亦無不當
。上訴人辯稱：受損之電信線路設施為ＳＴＰ○‧４－２４○○Ｐ及ＳＴＰ○‧４－
３２○○Ｐ電纜各一條、四吋厚塑膠管四支，超過之請求，尚乏依據，且修復電信線
路設施為被上訴人職務，不得再請求施工所需工資費用等語，要無足取。被上訴人請
求上訴人賠償扣除後之餘額四十七萬八千二百四十元，並計付法定遲延利息，應予准
許，為其心證之所由得。因而將第一審所為上訴人敗訴判決，關於命上訴人給付上開
金額及利息部分，判予維持，駁回上訴人此部分之上訴，經核於法尚無違誤。被上訴
人據以請求之材料及施工費用表中列載之電纜材料費用係依照交通部電信總局七十六
年十二月三十日通(十三)字第○○七號函檢送之常用物料單價表計算，有各該費用表及函
在卷可按（見一審卷八之一頁、原審卷五二、五三頁）。其於原審提出之電信線路工
程實用材料明細表記載之物料價格則係依八十三年一月修復時交通部電信局實施之常
用物料單價表計算（見原審卷八七頁）。二者價格不同，乃情理之當然。被上訴人依
較低之七十六年單價表計算請求之金額，自無不合。上訴人指稱被上訴人未提出物料
單價表，並就上開二紙費用計算表價格之不同提出質疑，尚無可採。上訴論旨，指摘
原判決關於駁回其上訴部分為不當，聲明廢棄，不能認為有理由。
據上論結，本件上訴為無理由。依民事訴訟法第四百八十一條、第四百四十九條第一
項、第七十八條，判決如主文。
中      華      民      國    八十八    年      四      月      九      日
                              最高法院民事第五庭
                                  審判長法官  洪  根  樹
                                        法官  謝  正  勝
                                        法官  劉  福  來
                                        法官  黃  熙  嫣
                                        法官  朱  建  男
      右正本證明與原本無異
                                              書  記  官
中      華      民      國    八十八    年      四      月    二十八    日
